【裁判字號】    92,小上,8
【裁判日期】    920731
【裁判案由】    給付管理費
【裁判全文】
臺灣雲林地方法院民事判決  九十二年度小上字第八號
    上  訴  人  乙○○
    法定代理人  甲○○
右當事人間請求給付管理費事件，上訴人對於中華民國九十二年五月三十日本院斗六
簡易庭九十二年度六小字第四九號第一審判決提起上訴，本院裁定如左：
    主      文
上訴駁回。
第二審訴訟費用由上訴人負擔。
    理      由
一、按對於小額程序第一審判決之上訴，非以其違背法令為理由，不得為之；又上訴
    狀內應記載上訴理由，表明下列各款事項：(一)原判決所違背之法令及其具體內容
    。(二)依訴訟資料可認為原判決有違背法令之具體事實，民事訴訟法第四百三十六
    條之二十四第二項、第四百三十六條之二十五分別定有明文。所謂判決違背法令
    ，依同法第四百六十八條規定，係指判決不適用法規或適用不當者而言，而有同
    法第四百六十九條第一款至第五款所列情形之一者，為判決當然違背法令。是當
    事人提起上訴，如依民事訴訟法第四百六十八條規定，以小額程序第一審判決有
    不適用法規或適用法規不當為上訴理由時，其上訴狀或理由書應有具體之指摘，
    並揭示該法規之條項或其內容，若係成文法以外之法則，應揭示該法則之旨趣，
    倘為司法院解釋或本院之判例，則應揭示該判解之字號或其內容，如依民事訴訟
    法第四百六十九條第一款至第五款所列情形為理由時，其上訴狀或理由書應揭示
    合於該條款之事實，上訴狀或理由書如未依此項方法表明者，即難認為已對小額
    程序第一審判決之違背法令有具體之指摘，其上訴自難認為合法（最高法院七十
    一年台上字第三一四號判例意旨參照）。次按上訴人雖提出上訴理由書，然其理
    由書未具體指摘原判決有何違背法令之內容及事實，則依民事訴訟法第四百三十
    六之三十二第二項準用同法第四百七十一條第一項之規定，應裁定駁回上訴。又
    按當事人於第二審程序不得提出新攻擊或防禦方法，但因原法院違背法令致未能
    提出者，不在此限，民事訴訟法第四百三十六條之二十八亦有明文。此乃因小額
    訴訟程序，為求程序進行之簡速，故第二審得據為判決基礎之訴訟資料，除有前
    開但書所示情形外，應以第一審程序已提出者為限。
二、本件上訴人對小額程序之第一審判決提起上訴，其上訴意旨略以：（一）原審據
    以裁判之事實，即區分所有權人會議表決「以區號及戶號為單位，每戶每月繳交
    管理費一千元」之決議並不存在，上訴人已繳納與持份面積比例相當之管理費，
    並無欠繳管理費之情形。（二）公寓大廈管理條例就管理費一詞並未予以定義，
    實務上均依該條例第十八條第一項第二款規定：依區分所有權人會議繳納。然則
    ，該條例第十八條規定既有公共基金之設置規定，區分所有權人會議決議自不應
    有違公共基金一詞所含比例分擔之精神，原審以：「區分所有權人決議，縱有不
    合理之處，亦應循另行決議改變收費標準之途徑予以救濟」。將致使持分面積相
    當之人，管理費負擔有不同，甚至差異數倍之不當情形，顯失公平。（三）依漢
    記公園市住戶管理費收繳辦法第一條規定：「以區號及戶號為單位，每戶每月繳
    交管理費一千元」，係以戶號為收費標準單位，非如公寓大廈管理條例中之戶指
    建築執照上之戶數，是上訴人以實際居住戶數及持分面積繳交管理費每月一千元
    ，應屬適當等語。嗣上訴人於九十二年六月二十七日復提出補充上訴理由狀暨調
    查證據聲請狀，補稱：（一）被上訴人應舉證證明系爭漢記公園市屬於公寓大廈
    管理條例所規定之區分所有建物。（二）被上訴人應提出「漢記公園市住戶管理
    費收繳辦法」業經區分所有權人會議決議通過之會議記錄。（三）被上訴人應證
    明上訴人於該社區內享有兩單位之權利等語。
三、經查，上訴人上訴意旨，並未具體表明原審判決有何不適用法規、適用法規不當
    或有民事訴訟法第四百六十九條第一款至第五款之情形，僅係就原審取捨證據、
    認定事實之職權行使，指摘原判決不當，自難認對該判決之如何違背法令已有具
    體之指摘，其上訴即難認合法。又上訴人於補充上訴理由暨調查證據聲請狀內，
    請求：被上訴人舉證證明系爭漢記公園市確屬於公寓大廈管理條例所規定之區分
    所有建物，及提出「漢記公園市住戶管理費收繳辦法」業經區分所有權人會議決
    議通過之會議記錄，並證明上訴人於該社區內享有兩單位之權利等語。惟查，上
    訴人並未於原審審理時主張上開攻擊防禦方法，亦未提供相關證據證明之，於上
    訴時始為上開主張，顯見上訴人係於第二審程序始提出新攻擊、防禦方法，核與
    民事訴訟法第四百三十六條之二十八之規定有違，而上開攻擊、防禦方法，既非
    因原審法院違背法令致未能提出，上訴人自不得於第二審程序始行提出。是揆諸
    首開法條及判例說明，上訴人之上訴顯非合法，應予駁回。
四、據上論結，本件上訴為不合法，依民事訴訟法第四百三十六條之三十二第二項、
    第四百七十一條第一項、第四百四十四條第一項前段、第九十五條、第七十八條
    ，裁定如主文。
中      華      民      國    九十二    年      七      月    三十一    日
                            臺灣雲林地方法院民事庭
~B審判長法官  陳宏卿
~B法      官  陳秋如
~B法      官  冷明珍
右為正本係照原本作成。
本判決不得上訴。
中      華      民      國    九十二    年      七      月    三十一    日
~B法院書記官  廖錦棟


司法院資訊處製作；財團法人民間司法改革基金會備份。
